【裁判字號】    94,交易,100
【裁判日期】    950425
【裁判案由】    過失傷害
【裁判全文】
臺灣臺南地方法院刑事判決             94年度交易字第100號
公  訴  人  臺灣臺南地方法院檢察署檢察官
被      告  乙○○
上列被告因過失傷害案件，經檢察官提起公訴（94年度偵字第74
4號），本院依簡式審判程序判決如下：
    主  文
乙○○從事業務之人，因業務上之過失傷害人，處有期徒刑參月
，如易科罰金，以參佰元折算壹日。
    事  實
一、乙○○考領有職業大客車駕駛執照，平日以駕駛營業用大客
    車載運乘客為業，為從事駕駛業務之人，其於民國93年8 月
    18 日上午9時40分許前某時，駕駛車牌號碼XX-161號營業大
    客車，沿臺南西門路1 段由北向南行駛於內側車道，於當日
    上午9 時40分許，行經該路與新興路號誌正常運轉之交岔路
    口時，本應注意車前狀況，隨時採取必要之安全措施，另汽
    車行駛至交岔路口時，應遵守燈光號誌行進、轉彎，若行駛
    方向燈光號誌為圓形黃燈時，用以警告車輛駕駛人及行人，
    表示紅色燈號即將顯示，屆時將失去通行路權，且依當時天
    候晴、日間自然光線、路面鋪裝柏油、路面乾燥、無缺陷及
    無障礙物、視距良好、號誌運作正常，依其智識及能力，並
    無不能注意之情事，疏未注意，於號誌已由綠燈轉變為黃燈
    ，本應減速停車，乃其竟未停車，繼續進入路口，於行進間
    ，西門路號誌已轉為紅燈，適有甲○○駕駛車牌號碼CB7-25
    2 號重機車，沿臺南市○○路由西向東行駛，於行經該交岔
    路口原停等紅燈，而於新興路之燈光號誌甫變換為綠燈時，
    亦疏未注意前方西門路尚有來車之車前狀況貿然起步，甲○
    ○所駕駛上開機車車頭與乙○○所駕駛未完全穿越該交岔路
    口之上開營業大客車右後保險桿發生撞擊，造成甲○○機車
    前飾板破裂、前叉歪，乙○○所駕駛營業大客車右後保險桿
    擦損，甲○○並因之受有左側遠端鎖骨骨折、左膝裂傷、背
    部擦挫傷及右膝擦挫傷等傷害。乙○○則於肇事後，犯罪未
    被偵查機關發覺前，即向據報到場處理車禍事宜且尚不知肇
    事者為何人之臺南市警察局第六分局交通事故處理小組警員
    陳志超，主動表示其即為肇事車輛之駕駛者而自首，並坦承
    犯行進而接受裁判。
二、案經甲○○訴由臺南市警察局第六分局報請臺灣臺南地方法
    院檢察署檢察官偵查起訴。
    理  由
一、程序方面─
  (一)按除被告所犯為死刑、無期徒刑、最輕本刑為3 年以上有期
    徒刑之罪或高等法院管轄第一審案件者外，於法院行準備程
    序進行中，被告先就被訴事實為有罪之陳述時，審判長得告
    知被告簡式審判程序之旨，並聽取當事人、代理人、辯護人
    及輔佐人之意見後，裁定進行簡式審判程序；且受命法官行
    準備程序，與法院或審判長有同一之權限，刑事訴訟法第27
    3條之1第1項及279條第2 項前段分別定有明文。本件被告乙
    ○○所為係犯死刑、無期徒刑、最輕本刑為3 年以上有期徒
    刑以外之罪，其於準備程序中就被訴事實為有罪之陳述，經
    受命法官告知簡式審判程序之旨，並聽取公訴人、被告之意
    見後，本院認為適宜由受命法官獨任進行簡式審判程序。
  (二)簡式審判程序之證據調查，不受刑事訴訟法第159條第1項、
    第161條之2、第161條之3、第163條之1及第164條至第170條
    規定之限制，亦為同法第273條之2所明文。是此，證人即告
    訴人甲○○於警詢中之陳述、道路交通事故現場圖、道路交
    通事故調查報告表(一)(二)、臺南市立醫院診斷證明書、臺南市
    ○○○道路交通事故肇事人自首情形紀錄表及臺灣省臺南區
    車輛行車事故鑑定委員會93年12月13日南鑑字第0935902206
    號鑑定意見書，本院自可採為證據，先此敘明。
二、認定犯罪事實所憑證據及理由─
  (一)上開事實，業據被告乙○○於本院審理時供承不諱（參本院
    95年3月21日準備程序筆錄及同年4月11日審判筆錄），核與
    證人即告訴人甲○○於警詢中所證述之情節大致相符（參警
    卷第5頁至第6頁），並有卷附道路交通事故現場圖、道路交
    通事故調查報告表(一)、(二)及交通事故現場蒐證照片12幀可佐
    （參警卷第11頁至第13頁、第18頁至第23頁）。
  (二)按汽車行駛時，駕駛人應注意車前狀況，並隨時採取必要之
    安全措施。又圓形黃燈用以警告車輛駕駛人及行人，表示紅
    色燈號即將顯示，屆時將失去通行路權，道路交通安全規則
    第94條第3 項及道路交通標誌標線號誌設置規則第206條第4
    項分別定有明文。被告既考領有職業大客車駕駛執照（參本
    院95年4月11日審判筆錄第4頁），其行車自應注意上述道路
    交通安全相關規定，且係從事駕駛業務之人，對於一定危險
    之認識能力，較一般人為強，故法律上課以較高之注意義務
    ，換言之，其避免發生一定危險之期待可能性亦較常人為高
    ，故其違反注意義務之可責性自亦較重，而依當時天候晴、
    日間自然光線、路面舖裝柏油、路面乾燥、無缺陷、無障礙
    物、視距良好及號誌運作正常，並無不能注意情事，有前開
    道路交通事故調查報告表在卷可參，被告竟疏未注意，明知
    其駕車到達該交岔路口時，其燈號號誌已自綠燈轉換為黃燈
    ，仍續行進入路口，且於行進中，該號誌並已轉換為紅燈，
    此為被告於偵查中所自承明確（參偵查卷第14頁），是被告
    尤應注意車前狀況，隨時採取必要之安全措施，竟疏未注意
    ，致見告訴人駕駛機車穿越該交岔路口時避閃煞車不及，以
    致肇事，致人受傷，顯見被告駕車確有過失已臻明確。再本
    件交通事故肇事原因經臺南市警察局第六分局囑託臺灣省臺
    南區車輛行車事故鑑定委員會鑑定結果，亦認「(一)肇事地點
    為設有行車管制號誌肇事岔路口，2 車不同方向行駛，號誌
    運作正常，應有1 方未依號誌指示行駛，為肇事原因‧‧‧
    。(三)依雙方當事人均認定甲○○駕駛普通重型機器腳踏車，
    於新興路西向東路口等紅燈屬實，與大客車右後車尾、機車
    車頭部分受損情形研判；重建肇事經過，2 車應在號誌運作
    時相轉換時，發生撞及，分析意見為乙○○駕駛大客車，行
    經設有行車管制號誌肇事岔路口，在號誌運作時相轉換時，
    通過道路未注意車前狀況，為肇事次因」等語，有該鑑定委
    員會93年12月13日南鑑字第0935902206號函附鑑定意見書在
    卷足按（參警卷第16頁至第17頁），益證被告確有上述過失
    甚明。
  (三)雖本件告訴人駕駛機車於肇事之新興路口停等，而於新興路
    燈光號誌甫變換為綠燈時，亦疏未注意前方西門路上尚有被
    告所駕駛之營業大客車於該路口行駛遽貿然起步，以致所駕
    駛上開機車之車頭撞及被告所駕駛營業大客車之右後保險桿
    而肇事，告訴人駕駛行為亦有疏失，此亦據上開鑑定意見書
    認定「‧‧‧甲○○駕駛普通重型機器踏腳車，行經設有行
    車管制號誌肇事岔路口，未讓前一時相己先進入路口車先行
    ，起駛未注意車前狀況，為肇事主因‧‧‧」等語甚明（參
    上開卷）。惟按過失傷害罪規範之目的，在處罰行為人因個
    人之過失而致他人受有傷害之行為，祇以行為人之有過失為
    致傷害之一原因為已足，有司法院字第631 號解釋意旨可供
    參照。故縱認告訴人對於本件交通事故之發生，有前揭過失
    ，仍不能解免被告應負之過失責任，併為敘明。
  (四)告訴人因本件交通事故受有左側遠端鎖骨骨折、左膝裂傷、
    背部擦挫傷及右膝擦挫傷等傷害，有臺南市立醫院診斷證明
    書在卷可佐（參警卷第15頁），其所受傷害與被告前開過失
    行為間，有相當之因果關係甚明。
三、論罪科刑之理由─
  (一)被告乙○○平日駕駛營業大客車載運乘客，為從事駕駛業務
    之人，核其所為，係犯刑法第284條第2項前段之業務過失傷
    害罪。被告於肇事後於警方尚不知何人犯罪前，即主動向前
    往處理之員警陳志超坦承肇事，並接受裁判等情，有臺南市
    警察局第六分局道路交通事故肇事人自首情形紀錄表在卷可
    憑（參警卷第7 頁），符合刑法第62條前段規定之自首要件
    ，應依法減輕其刑。
  (二)本院審酌被告駕駛車輛，本應謹慎小心，以維自身及參與道
    路交通者之安全，竟疏未注意車前狀況，貿然通過路口致生
    事故，告訴人就本件交通事故之發生亦有過失，告訴人因此
    所受之損害，本案尚未達成和解，惟念被告犯後坦承犯行態
    度尚佳等一切情狀，量處如主文所示之刑，並諭知易科罰金
    之折算標準。
四、適用之法律─
  (一)刑事訴訟法第299條第1項前段、第273條之1第1項。
  (二)刑法第284條第2項前段、第41條第1項前段、第62條前段。
  (三)罰金罰鍰提高標準條例第1條前段、第2條。
本案經檢察官丙○○到庭執行職務。
中    華    民    國    95    年    4     月    25    日
                  交通法庭  法  官  張維君
上正本證明與原本無異。
如不服本判決，應於判決送達後10日內，向本院提出上訴狀（應
附繕本）。
中    華    民    國    95    年    4     月    25    日
                            書記官  陳慧玲
附錄本案論罪科刑法條全文：
中華民國刑法第284條：
因過失傷害人者，處6月以下有期徒刑、拘役或500元以下罰金，
致重傷者，處1年以下有期徒刑、拘役或500元以下罰金。
從事業務之人，因業務上之過失傷害人者，處1年以下有期徒刑
、拘役或1千元以下罰金，致重傷者，處3年以下有期徒刑、拘役
或2千元以下罰金。


司法院資訊處製作；財團法人民間司法改革基金會備份。
